【裁判字號】    99,交聲,827
【裁判日期】    990927
【裁判案由】    聲明異議
【裁判全文】
臺灣臺南地方法院交通事件裁定         99年度交聲字第772號
原處分機關  交通部公路總局嘉義區監理所新營監理站
異  議  人
即受處分人  乙○○
異  議  人  甲○○
上列異議人即受處分人因違反道路交通管理處罰條例案件，對於
交通部公路總局嘉義區監理所新營監理站民國99年3月31日所為
之裁決處分（裁決書案號如附表編號1至12所示）聲明異議，本
院裁定如下：
    主  文
原處分均撤銷。
乙○○均不罰。
甲○○之異議部分均駁回。
    理  由
一、原處分意旨如附表所示。
二、聲明異議意旨略以：金元當舖之負責人即異議人乙○○於民
    國94年11月28日將車號3461-JN號自用小貨車（下稱系爭汽
    車）讓渡予異議人甲○○，嗣後異議人甲○○亦於95年1月7
    日將系爭汽車讓渡予第三人林文生，且依流當品讓渡合約第
    3條約定，系爭汽車所有權讓渡後就系爭汽車所生之民、刑
    事責任及違規紅單，均應由林文生負其法律責任，故系爭汽
    車於97、98年間之違規均與異議人無關，為此聲明異議，請
    求撤銷原處分等語。
三、按道路交通管理處罰條例第7條之2、同條例第85條第1項及
    違反道路交通管理事件統一裁罰基準及處理細則第36條之規
    定，如係逕行舉發之情形，應按已查明之資料，由舉發機關
    送達被通知人即汽車所有人，再由汽車所有人依通知單之應
    到案日期前到案，並告知違規駕駛人之姓名等資料，處罰機
    關應另行通知違規駕駛人到案依法處理，逾應到案日期，處
    罰機關始得依上揭規定處罰該汽車所有人。換言之，對於違
    反道路交通管理處罰條例行為之處罰，原則上應處罰汽車駕
    駛人，而例外如有應可歸責於車輛所有人之情形下，始得處
    罰車輛所有人。然上開所指之「汽車所有人」，並非專指車
    籍資料上所登記之車主，而係指該車輛於違規當時之真正所
    有權人，蓋車籍資料僅係監理機關對於車輛管理之行政登記
    事項，車籍資料上之車主名稱登記，雖可據以作為該車所有
    人之判斷依據，然該車籍資料所登記之車主，並非當然即為
    民法上之真正所有權人，實際上仍應依照民法上動產所有權
    歸屬之相關規定加以判斷，而非絕對以車籍資料上登記之車
    主，為認定車輛所有權人之唯一標準。
四、異議人甲○○異議部分：
    按受處分人不服道路交通管理處罰條例第8條主管機關所為
    之處罰，得於接到裁決書之翌日起20日內向管轄地方法院聲
    明異議，為道路交通管理處罰條例第87條第1項定有明文。
    次按道路交通案件處理辦法所稱之交通案件，指違反道路交
    通管理處罰條例，經公路主管機關或警察機關或其聯合設置
    之裁決機關處罰後，聲明異議之案件，道路交通案件處理辦
    法第2條第1款亦有明文規定。是依道路交通管理處罰條例第
    87條規定向管轄法院聲明異議者，以經公路主管機關或警察
    機關或其聯合裁決機關業已為裁決處罰之案件始得為之。易
    言之，異議人對交通違規之異議應針對上開機關因處罰所為
    之「裁決」且係「受處分人」，始得為之。查附表所示之裁
    決書中，其所載受處分人均為乙○○，有附表所示之違反道
    路交通管理事件裁決書附卷可證，可知異議人甲○○並非附
    表所示裁決書之受處分人，而無提起本件異議之權利，是其
    異議部分均不適法，應予駁回。
五、異議人乙○○之異議部分：
  (一)經查：各舉發機關以異議人所有之車牌號碼3461-JN號自用
    小貨車，於如附表所示之違規時間，經人駕駛行經如附表所
    示之違規地點時，因有如附表所示之違規事實為由，分別予
    以製單逕行舉發，嗣由原處分機關依法裁處異議人如附表所
    示之裁罰等情，有如附表所列案號之裁決書各1份及違規採
    證照片數幀在卷可稽。
  (二)次查，異議人乙○○曾因本院99年度交聲字第676號聲明異
    議案於99年8月18日到庭陳稱：「我是94年11月28日將3461-
    JN車輛賣給甲○○小姐，金元當舖是我經營的。3461-JN車
    輛目前不是登記我的名字，是登記許政揮的名字，但我不知
    道為何違規單會歸責到我名下。我當時到臺東地院簡易庭聲
    請調解是因為新營監理站有給我一個函文，認此部分是我個
    人債務問題，所以要我去當地法院提告。之後臺東法院便將
    我與甲○○小姐移送調解，後來我到臺東地院調解時，臺東
    地院的調解委員告訴我們這種情形應該到臺南地院聲明異議
    。我覺得既然車輛已賣給吳小姐，那這部分應由他負責。」
    等語明確；及另一異議人甲○○亦因同案於99年8月18日到
    庭陳稱：「我提出此異議狀係因違規單雖然都是開段先生名
    字，但段先生已將3461-JN車子賣給我，而我又認為車子已
    賣給林文生，不應該是段先生或我來負責，所以我想說要去
    臺東簡易庭談，後來經他們解釋，我才知道要向法院異議。
    因為那車輛確實是我賣給林文生，本件雖然裁決書是開給乙
    ○○，但乙○○之後會找我，所以我才一起異議。且我賣給
    林文生的讓渡書上有記載，違規責任應由林文生負責。我接
    到通知後打林文生的電話都沒有人接，我有去他家找，但找
    不到人。他的違規地大部分都在南部，會不會他人已在南部
    。我打他電話很多通，都是有通沒人接，去年就開始打他的
    電話，以我的能力，我實在很難找到他。我是中間有人介紹
    認識林文生，即讓渡書上所載『蠻牛』那個人。當時是蠻牛
    與林文生一起來買車的，我並不認識林文生，我交給他流當
    證明正本，行照正本、車主的身分證影本，並簽立讓渡合約
    書。我認為契約書都是合法有效的，不應該罰我，實質的違
    規人應該是林文生，而不應該罰我。」等語綦詳，此經本院
    調取本院99年度交聲字第676號卷核閱無訛（本院99年度交
    聲字第676號交通事件卷宗第22至24頁）。參酌本院99年度
    交聲字第683號卷附之異議人乙○○所其提出之流當品讓渡
    合約書2紙及原處分機關99年6月15日嘉監營字第0990003027
    號函檢附載有第三人許政揮係於94年2月間將系爭汽車質當
    於異議人乙○○擔任負責人之金元當舖，且於94年9月間因
    無法回贖而流當系爭汽車等情之金元當舖開立之當票及臺東
    縣當舖商業同業公會證明書（該等文書經本院影印附於本院
    99年度交聲字第680號卷），經核與異議人乙○○、甲○○
    上開陳述相符，足認異議人所為之前開陳述，堪予採信。準
    此，可徵第三人許政揮係於94年2月間將系爭汽車質當於異
    議人乙○○擔任負責人之金元當舖，第三人許政揮因無法回
    贖系爭汽車而於94年9月間流當，異議人乙○○則於94年11
    月28日將系爭汽車讓渡予異議人甲○○，嗣後異議人甲○○
    於95年1月7日將系爭汽車讓渡予第三人林文生等事實，已堪
    認定。又異議人乙○○出售該車輛後雖未至公路監理機關辦
    理車輛過戶登記，惟不影響該車輛所有權移轉之法律效果，
    從而，異議人乙○○雖曾取得系爭汽車之所有權，然於附表
    所示違規時間時系爭汽車所有權業已移轉於他人，該車連同
    汽車牌照又未置於異議人乙○○支配管領之下，異議人乙○
    ○已非系爭汽車之所有權人，且又無其他積極證據足資證明
    異議人乙○○曾駕駛系爭汽車而有附表所示之違規，是難認
    異議人乙○○為前開違規事件中該車輛之所有權人及實際駕
    駛人。
  (三)綜上所述，異議人於如附表所示之違規時間已非系爭汽車之
    實際所有權人乙節，經本院查證屬實，且無其他積極證據足
    證異議人係附表所示違規事實之實際駕駛人，則原處分機關
    未予詳查，僅以異議人乙○○曾為系爭汽車之所有權人而為
    附表所示各件違規之裁罰，於法即有未合，自應由本院裁定
    將附表所示之原處分撤銷，並另為異議人乙○○不罰之諭知
    ，以資適法。
六、據上論斷，應依道路交通管理處罰條例第87條第2項、道路
    交通案件處理辦法第18條、第20條，裁定如主文。
中    華    民    國    99    年    9     月    27    日
                  交通法庭   法  官   黃聖涵
以上正本證明與原本無異。
如不服本裁定應於送達後5日內向本院提出抗告狀（應附繕本）
。
                             書記官   吳揆滿
中    華    民    國    99    年    9     月    27    日
 附表：
┌──┬──────┬────┬────┬────────┬──────┬────┐
│編號│裁決書字號  │違規時間│違規地點│  舉發違規事實  │舉發違反法條│罰鍰金額│
│    │            │        │        │                │            │(新臺幣)│
├──┼──────┼────┼────┼────────┼──────┼────┤
│ 1  │新監裁違字第│97年8月3│國平路  │在道路收費停車處│道路交通管理│   300元│
│    │裁73-1S01860│日9時8分│        │所停車，經催繳仍│處罰條例第56│        │
│    │53號（即99年│        │        │未依規定於期限內│條第2項     │        │
│    │度交聲字第77│        │        │繳費            │            │        │
│    │2號）       │        │        │                │            │        │
├──┼──────┼────┼────┼────────┼──────┼────┤
│ 2  │新監裁違字第│97年6月 │楊梅收費│行駛高速公路，於│道路交通管理│   900元│
│    │裁73-ZBP0275│20日12時│站北上第│駛進收費站繳費時│處罰條例第33│        │
│    │86號（即99年│44分    │七車道（│，未依標誌指示過│條第3項     │        │
│    │度交聲字第78│        │ETC車道 │站繳費（未申裝OB│            │        │
│    │5號）       │        │）      │U用戶行駛ETC車道│            │        │
│    │            │        │        │）              │            │        │
├──┼──────┼────┼────┼────────┼──────┼────┤
│ 3  │新監裁違字第│97年6月 │泰山收費│行駛高速公路，於│道路交通管理│   900元│
│    │裁73-ZAQ0554│20日13時│站北上第│駛進收費站繳費時│處罰條例第33│        │
│    │04號（即99年│8分     │十車道（│，未依標誌指示過│條第3項     │        │
│    │度交聲字第79│        │ETC車道 │站繳費（未申裝OB│            │        │
│    │4號）       │        │）      │U用戶行駛ETC車道│            │        │
│    │            │        │        │）              │            │        │
├──┼──────┼────┼────┼────────┼──────┼────┤
│ 4  │新監裁違字第│97年6月 │造橋收費│行駛高速公路，於│道路交通管理│   900元│
│    │裁73-ZBQ0178│20日15時│站南下第│駛進收費站繳費時│處罰條例第33│        │
│    │12號（即99年│12分    │八車道（│，未依標誌指示過│條第3項     │        │
│    │度交聲字第79│        │ETC車道 │站繳費（未申裝OB│            │        │
│    │7號）       │        │）      │U用戶行駛ETC車道│            │        │
│    │            │        │        │）              │            │        │
├──┼──────┼────┼────┼────────┼──────┼────┤
│ 5  │新監裁違字第│97年6月 │后里收費│行駛高速公路，於│道路交通管理│   900元│
│    │裁73-ZCQ0171│20日15時│站南下第│駛進收費站繳費時│處罰條例第33│        │
│    │65號（即99年│40分    │八車道（│，未依標誌指示過│條第3項     │        │
│    │度交聲字第79│        │ETC車道 │站繳費（未申裝OB│            │        │
│    │9號）       │        │）      │U用戶行駛ETC車道│            │        │
│    │            │        │        │）              │            │        │
├──┼──────┼────┼────┼────────┼──────┼────┤
│ 6  │新監裁違字第│97年6月 │國平路  │在道路收費停車處│道路交通管理│   300元│
│    │裁73-1S01756│13日20時│        │所停車，經催繳仍│處罰條例第56│        │
│    │62號（即99年│58分    │        │未依規定於期限內│條第2項     │        │
│    │度交聲字第80│        │        │繳費            │            │        │
│    │1號）       │        │        │                │            │        │
├──┼──────┼────┼────┼────────┼──────┼────┤
│ 7  │新監裁違字第│97年6月 │新市收費│行駛高速公路，於│道路交通管理│   900元│
│    │裁73-ZDR0131│11日11時│站北上第│駛進收費站繳費時│處罰條例第33│        │
│    │45號（即99年│5分     │七車道（│，未依標誌指示過│條第3項     │        │
│    │度交聲字第80│        │ETC車道 │站繳費（未申裝OB│            │        │
│    │3號）       │        │）      │U用戶行駛ETC車道│            │        │
│    │            │        │        │）              │            │        │
├──┼──────┼────┼────┼────────┼──────┼────┤
│ 8  │新監裁違字第│97年5月 │新營收費│行駛高速公路，於│道路交通管理│   900元│
│    │裁73-ZDQ0125│12日18時│站南下第│駛進收費站繳費時│處罰條例第33│        │
│    │21號（即99年│1分     │七車道（│，未依標誌指示過│條第3項     │        │
│    │度交聲字第81│        │ETC車道 │站繳費（未申裝OB│            │        │
│    │5號）       │        │）      │U用戶行駛ETC車道│            │        │
│    │            │        │        │）              │            │        │
├──┼──────┼────┼────┼────────┼──────┼────┤
│ 9  │新監裁違字第│97年5月 │龍潭收費│行駛高速公路，於│道路交通管理│   900元│
│    │裁73-ZFQ0123│12日14時│站南下第│駛進收費站繳費時│處罰條例第33│        │
│    │29號（即99年│52分    │十車道（│，未依標誌指示過│條第3項     │        │
│    │度交聲字第81│        │ETC車道 │站繳費（未申裝OB│            │        │
│    │6號）       │        │）      │U用戶行駛ETC車道│            │        │
│    │            │        │        │）              │            │        │
├──┼──────┼────┼────┼────────┼──────┼────┤
│ 10 │新監裁違字第│97年5月 │後龍收費│行駛高速公路，於│道路交通管理│   900元│
│    │裁73-ZBR0084│12日16時│站南下第│駛進收費站繳費時│處罰條例第33│        │
│    │29號（即99年│19分    │十車道（│，未依標誌指示過│條第3項     │        │
│    │度交聲字第81│        │ETC車道 │站繳費（未申裝OB│            │        │
│    │8號）       │        │）      │U用戶行駛ETC車道│            │        │
│    │            │        │        │）              │            │        │
├──┼──────┼────┼────┼────────┼──────┼────┤
│ 11 │新監裁違字第│97年5月 │斗南收費│行駛高速公路，於│道路交通管理│   900元│
│    │裁73-ZDP0136│10日6時 │站北上第│駛進收費站繳費時│處罰條例第33│        │
│    │89號（即99年│13分    │七車道（│，未依標誌指示過│條第3項     │        │
│    │度交聲字第82│        │ETC車道 │站繳費（未申裝OB│            │        │
│    │6號）       │        │）      │U用戶行駛ETC車道│            │        │
│    │            │        │        │）              │            │        │
├──┼──────┼────┼────┼────────┼──────┼────┤
│ 12 │新監裁違字第│97年5月 │大甲收費│行駛高速公路，於│道路交通管理│   900元│
│    │裁73-ZGP0105│10日7時 │站北上第│駛進收費站繳費時│處罰條例第33│        │
│    │92號（即99年│21分    │九車道（│，未依標誌指示過│條第3項     │        │
│    │度交聲字第  │        │ETC車道 │站繳費（未申裝OB│            │        │
│    │827號）     │        │）      │U用戶行駛ETC車道│            │        │
│    │            │        │        │）              │            │        │
└──┴──────┴────┴────┴────────┴──────┴────┘

司法院資訊處製作；財團法人民間司法改革基金會備份。
